【裁判字號】    90,訴緝,77
【裁判日期】    900613
【裁判案由】    偽造文書等
【裁判全文】
臺灣臺北地方法院刑事判決                            九十年度訴緝字第七七號
    公  訴  人  臺灣臺北地方法院檢察署檢察官
    被      告  乙○○
    選任辯護人  蔡英雌
                杜英達
右列被告因偽造文書等案件，經檢察官提起公訴（八十八年度偵字第一九六四五號）
，本院判決如左：
    主  文
乙○○連續行使偽造私文書，足以生損害於他人，處有期徒刑肆月，如易科罰金，以
參佰元折算壹日。信用卡簽帳單上偽造之「ｄｅｎｅ  ＹｓｎＵｍ」署押計陸枚均沒
收。
    事  實
一、乙○○前曾於民國八十七年間因犯竊盜罪，經臺灣臺北地方法院判處有期徒刑三
    月，緩刑三年確定，尚在緩刑期間內，猶不知悔改，竟基於意圖為自己不法之所
    有，先於八十八年八月二十四日下午二時三十分許，在臺北市大安區○○○路○
    段四五號太平洋崇光百貨股份有限公司（下稱崇光百貨公司）四樓，徒手竊取甲
    ○○所有之內裝有新臺幣二千元、加拿大幣一百元、行動電話一支與華僑銀行Ｖ
    ＩＳＡ卡、花旗銀行ＶＩＳＡ卡、加拿大ＴＤ  ＢＡＮＫ  ＶＩＳＡ卡及寶島銀
    行ＭＡＳＴＥＲ卡各一枚之皮包一個，得手後並基於行使偽造私文書及詐欺取財
    之概括犯意，自同日下午二時四十六分許至同日下午二時五十五分許止，未經甲
    ○○同意，持前開花旗銀行ＶＩＳＡ卡與寶島銀行ＭＡＳＴＥＲ卡，冒充甲○○
    名義在上址三樓鎮金店消費，並連續於信用卡簽帳單上之顧客簽名欄內，以複寫
    方式偽造甲○○信用卡背面之「ｄｅｎｅ  ＹｓｎＵｍ」署押計三次（每次均含
    顧客存根聯及特約商店存根聯等由顧客存根聯複寫部分之署押，故共計六枚），
    而連續偽造信用卡簽帳單，並將偽造完成之簽帳單交付予特約商店人員予以行使
    ，致使商店人員陷於錯誤而交付金手鍊三條共計五萬四千八百六十三元，足以生
    損害於甲○○及花旗銀行與寶島銀行，嗣乙○○又欲以前開方法在上址詐購商品
    時，因甲○○已將失竊之卡片掛失止付而無法刷卡成功致未詐得財物，始經警查
    獲。
二、案經臺北市政府警察局大安分局報請臺灣臺北地方法院檢察署檢察官偵查起訴。
    理  由
一、右揭犯罪事實，業據被告乙○○坦承不諱，核與證人甲○○、龐厚中證述情節相
    符，並有偽造之簽帳單、發票各三紙、龐厚中及甲○○出具之贓物認領保管收據
    各一紙附卷可參，被告出於任意性之自白與事實相符，應堪採信，其犯行堪以認
    定。
二、依信用卡交易習慣，持卡人在信用卡簽帳單上之顧客簽名欄簽名為署押後交還特
    約商店，係表示持卡人確認簽帳單上記載之交易標的及金額，並向發卡銀行請求
    撥付消費款項予特約商店之旨，是該簽帳單含有收據及請款單之性質，應屬私文
    書，被告竊得甲○○之皮包後，持信用卡於簽帳單上偽簽甲○○之簽名，核其所
    為係犯刑法第三百二十條第一項之竊盜罪、第二百十條之偽造私文書罪，被告將
    偽造之簽帳單交付於特約商店予以行使，係犯刑法第二百十六條、第二百十條之
    行使偽造私文書罪，其以複寫方式一行為同時偽造屬押於顧客存根聯及特約商店
    存根聯，係單純一罪，又被告於簽帳單客戶簽名欄內偽造署押之行為，係偽造文
    書之階段行為，而偽造文書後復持以行使，其偽造之低度行為應為行使之高度行
    為所吸收，均不另論罪。再被告冒用甲○○名義，持上開信用卡向特約商店簽帳
    消費，因而使特約商店陷於錯誤准其消費並交付財物，惟第四次並未詐得財物，
    是此部份所為係犯刑法第三百三十九條第一項詐欺取財罪及第三百三十九條第三
    項、第一項之詐欺取財未遂罪，又其先後多次行使偽造私文書及詐欺取財之犯行
    ，均時間緊接，所犯係構成要件相同之罪名，顯係基於概括犯意為之，為連續犯
    ，均應依刑法第五十六條規定以一罪之行使偽造私文書及詐欺取財既遂罪論，並
    均加重其刑。又被告所犯上開竊盜罪、行使偽造私文書罪及詐欺取財罪三罪間，
    有方法、目的之牽連犯關係，應依刑法第五十五條規定從一重之連續行使偽造私
    文書處斷。爰審酌被告犯後態度良好、坦承犯行深表悔悟、所竊及盜刷財物均已
    歸還被害人、並經被害人原諒表示不予追究、且被告於行為時雖未達心神喪失精
    神耗弱之程度，然其罹患情感性精神病（即憂鬱症），時有憂鬱及焦慮情形，對
    於自身行為之控制上較諸一般人薄弱等一切情狀，從輕量處如主文所示之刑，以
    示懲儆。又九十年一月十日公佈修正後之刑法第四十一條第一項規定：「犯罪最
    重本刑為五年以下有期徒刑以下之刑之罪，而受六個月以下有期徒刑或拘役之宣
    告，因身體、教育、職業或家庭之關係或其他正當事由，執行顯有困難者，得以
    一元以上三元以下折算一日，易科罰金。但確因不執行所宣告之刑，難收矯正之
    效，或難以維持法秩序者，不在此限。」，並於同月十二日生效，則被告行為後
    刑法第四十一條已修正生效，與修正前之同法第四十一條比較，以修正後之規定
    較有利於行為人，依刑法第二條第一項前段規定，仍應適用裁判時即修正後之刑
    法第四十一條第一項前段規定，就被告所宣告之刑，併予諭知易科罰金之折算標
    準。末查，被告所偽造之「ｄｅｎｅ  ＹｓｎＵｍ」署押計六枚，均應依刑法第
    二百十九條規定沒收之。
據上論斷，應依刑事訴訟法第二百九十九條第一項前段，刑法第二條第一項前段、第
五十六條、第三百二十條、第二百十條、第二百十六條、第二百十九條、第三百三十
九條第一項、第四十一條第一項前段、第五十五條，罰金罰鍰提高標準條例第一條前
段、第二條，判決如主文。
本案經檢察官吳宗樑到庭執行職務
中    華    民    國      九十        年      六      月      十三      日
                                      臺灣臺北地方法院刑事第六庭
                                          法  官  蔡  如  琪
右正本證明與原本無異。
如不服本判決，應於判決送達後十日內，向本院提出上訴狀。
                                          書記官  黃  鈴  容
中    華    民    國      九十        年      六      月      十四     日
附錄法條：
中華民國刑法第二百一十條
 (偽造變造私文書罪)
偽造、變造私文書，足以生損害於公眾或他人者，處五年以下有期徒刑。
中華民國刑法第二百一十六條
 (行使偽造變造或登載不實之文書罪)
行使第二百十條至第二百十五條之文書者，依偽造、變造文書或登載不實
事項或使登載不實事項之規定處斷。
中華民國刑法第三百三十九條
 (普通詐欺罪)
意圖為自己或第三人不法之所有，以詐術使人將本人或第三人之物交付者
，處五年以下有期徒刑、拘役或科或併科一千元以下罰金。
以前項方法得財產上不法之利益或使第三人得之者，亦同。
前二項之未遂犯罰之。
中華民國刑法第三百二十條
 (普通竊盜罪、竊佔罪)
意圖為自己或第三人不法之所有，而竊取他人之動產者，為竊盜罪，處五
年以下有期徒刑、拘役或五百元以下罰金。
意圖為自己或第三人不法之利益，而竊佔他人之不動產者，依前項之規定
處斷。
前二項之未遂犯罰之。


司法院資訊處製作；財團法人民間司法改革基金會備份。
